臺灣臺北地方法院刑事判決　　　　　　　100年度訴字第979號
公　訴　人　臺灣臺北地方法院檢察署檢察官
被　　　告　黃千容
上列被告因偽造文書案件，經檢察官聲請簡易判決處刑（100 年
度偵緝字第1064號），本院認不宜依簡易判決處刑（100 年度簡
字第2970號），改依通常程序，被告於準備程序中就犯罪事實為
有罪之陳述，本院改行簡式審判程序，由受命法官獨任審理，判
決如下：
    主  文
黃千容犯行使偽造私文書罪，處有期徒刑貳月，如易科罰金，以
新臺幣壹仟元折算壹日；緩刑貳年，緩刑期內付保護管束。臺北
市政府警察局北市警交字第ＡＥＸ二七九三九三號舉發違反道路
交通管理事件通知單移送聯及存根聯上收受通知聯者簽章欄內偽
造之「蔡宜臻」署押各壹枚均沒收。
    事  實
一、黃千容於民國97年12月14日中午12時50分許，騎乘車牌號碼
    921-BGY 號重型機車，行經臺北市○○區○○路與襄陽路口
    ，因騎乘機車不依規定二段式左轉，經臺北市政府警察局中
    正第一分局警備隊警員施明宏攔停舉發時，為免除上開違規
    罰緩，竟於警當場開立臺北市政府警察局北市警交字第AEX2
    79393 號舉發違反道路交通管理事件通知單（下稱舉發通知
    單）時，冒用「蔡宜臻」之名義，基於偽造署押進而行使偽
    造私文書之犯意，在該通知單上之收受通知聯者簽章欄內偽
    簽「蔡宜臻」之署押1 枚（1 式3 聯，分別為第1 聯通知聯
    、第2 聯移送聯、第3 聯存根聯，黃千容在第2 聯移送聯上
    偽造署押複寫至第3 聯存根聯上），表示蔡宜臻本人出具領
    收該通知單之證明而交付警員，足以生損害於蔡宜臻及警察
    機關對道路交通管理之正確性。嗣經蔡宜臻收受交通部公路
    總局嘉義區監理所嘉義市監理站關於上開交通違規事項通知
    ，進而報警處理，始悉上情。
二、案經蔡宜臻訴由臺北市政府警察局中正第一分局報告臺灣臺
    北地方法院檢察署檢察官偵查聲請簡易判決處刑。
    理  由
一、按刑事訴訟法第273 條之1 第1 項規定除被告所犯為死刑、
    無期徒刑、最輕本刑為3 年以上有期徒刑之罪、或高等法院
    管轄第一審案件者外，於審判期日前之程序進行中，被告先
    就被訴事實為有罪之陳述時，審判長得告知被告簡式審判程
    序之旨，並聽取當事人、代理人、辯護人及輔佐人之意見後
    ，裁定進行簡式審判程序。經查，本件被告黃千容被訴偽造
    文書一案，為前開不得進行簡式審判程序以外之案件，且被
    告於本院行準備程序時就被訴事實為有罪之陳述，本院告知
    被告簡式審判程序之旨，並聽取被告及檢察官之意見後，爰
    依刑事訴訟法第273 條之1 第1 項之規定，當庭裁定改依簡
    式審判程序進行審判，合先敘明。
二、前揭事實，業據被告於本院準備程序及審理時坦承不諱（見
    本院卷第14頁、第16頁反面），並經告訴人蔡宜臻陳述在卷
    ，且有卷附舉發通知單影本1 紙（見99年度偵字第24806 號
    卷第6 頁）可稽。從而，堪認被告之自白核與事實相符，自
    得採為論罪之依據。本件事證明確，被告犯行洵堪認定，應
    依法論科。
三、按舉發通知單「收受通知聯者簽章」欄內偽簽他人姓名，自
    不待依據習慣或特約，單從形式上觀察，即足以知悉係表示
    由該他人名義出具領收通知聯之證明，此與事先在印妥內容
    之收據上偽簽他人姓名之情形，無分軒輊，當然屬於刑法第
    210 條所稱之私文書（最高法院83年台上字第6631號判例參
    照）。核被告所為，係犯刑法第216 條、第210 條之行使偽
    造私文書罪。被告偽造「蔡宜臻」署押之行為，為偽造私文
    書之部分行為，又偽造私文書之低度行為，應為行使偽造私
    文書之高度行為所吸收，均不另論罪。爰審酌被告並無前科
    ，有上開被告前案紀錄表在卷可查，目前在學而缺乏社會經
    驗及歷練，為卸免交通違規罰鍰之責，冒用他人名義簽署上
    揭舉發通知單進而行使之犯罪動機，於本院審理中坦承犯行
    ，犯罪後態度尚可等一切情狀，量處如主文所示之刑，併諭
    知易科罰金之折算標準，以示儆懲。末查被告前未曾受有期
    徒刑以上刑之宣告，其經此偵審過程，自當知所警惕而無虞
    再犯，本院綜核各情認上開刑之宣告，已足策其悔悟，因認
    所宣告之刑，以暫不執行為適當，併諭知緩刑2 年，以啟自
    新。惟被告騎乘機車違反交通規則，遭警開單舉發，為免課
    受罰鍰，竟以他人名義簽署於舉發通知單上，致生損害於告
    訴人及警察機關道路交通管理之正確性，顯對法律未有適當
    之認識，為使之具備正確之法律觀念並提供必要之協助及督
    促，爰依法宣告緩刑期內付保護管束，俾由地方法院檢察署
    之觀護人予以適當之督促，並發揮緩刑制度之立意及避免短
    期自由刑執行肇致之弊端。
四、至舉發通知單移送聯及存根聯，既經被告持以行使，顯非屬
    被告所有之物，然其上偽造「蔡宜臻」之署押各1 枚，應依
    刑法第219 條之規定，不問屬於犯人與否，均宣告沒收之，
    附此敘明。
據上論斷，應依刑事訴訟法第452 條、第273 條之1 第1 項、第
299 條第1 項前段，刑法第216 條、第210 條、第219 條、第41
條第1 項前段、第74條第1 項第1 款、第93條第1 項，判決如主
文。
本案經檢察官蘇維達到庭執行職務
中    華    民    國    100   年    10    月    18    日
                  刑事第六庭  法  官  黃傅偉
以上正本證明與原本無異。
如不服本判決應於收受送達後10日內向本院提出上訴書狀，並應
敘述具體理由；其未敘述上訴理由者，應於上訴期間屆滿後20日
內向本院補提理由書（均須按他造當事人之人數附繕本）「切勿
逕送上級法院」。告訴人或被害人如對於本判決不服者，應具備
理由請求檢察官上訴，其上訴期間之計算係以檢察官收受判決正
本之日期為準。
                              書記官  劉子豪
中    華    民    國   100    年    10    月    18    日
附錄本案論罪法條全文
中華民國刑法第210條
（偽造變造私文書罪）
偽造、變造私文書，足以生損害於公眾或他人者，處5 年以下有
期徒刑。
中華民國刑法第216條
（行使偽造變造或登載不實之文書罪）
行使第210 條至第215 條之文書者，依偽造、變造文書或登載不
實事項或使登載不實事項之規定處斷。